臺灣士林地方法院刑事判決
111年度訴字第87號
公  訴  人  臺灣士林地方檢察署檢察官
被      告  鄭秀琴


上列被告因傷害案件，經檢察官提起公訴（110年度偵字第20568
號），本院判決如下：
    主  文
鄭秀琴犯傷害罪，處拘役肆拾日，如易科罰金，以新臺幣壹仟元
折算壹日。
    事  實
一、鄭秀琴因不滿任職於陽明山國家公園管理處之保育巡查員黃
    瀚嶙於民國110年10月6日中午11時30分許，在臺北市○○區○○
    ○路000號前，協助臺北市政府警察局竹子湖派出所員警與臺
    北市政府警察局交通分隊執行鄭秀琴違規停放於公共道路上
    之自用小客車之拖吊業務，竟基於傷害之犯意，接續持行動
    電源（起訴書誤載為手機）及鐵棍毆打黃瀚嶙頭部、手臂，
    致黃瀚嶙受有右前臂2處瘀血之傷害（下稱系爭傷害）。
二、案經黃瀚嶙訴由臺北市政府警察局北投分局報告臺灣士林地
    方檢察署（下稱士林地檢）檢察官偵查起訴。
    理  由
壹、證據能力：
    本判決所引用其他被告以外之人於審判外之言詞或書面陳述
    ，雖均屬傳聞證據，惟檢察官、被告鄭秀琴於本院言詞辯論
    終結前均同意作為證據【見本院111年度訴字第87號卷（下
    稱本院卷㈡）第92頁至第95頁】，本院審酌上開證據資料作
    成時之情況，尚無違法不當及證明力明顯過低之瑕疵，認為
    以之作為證據應屬適當，揆諸刑事訴訟法第159條之5第1項
    規定，均有證據能力。又本判決其他引用資以認定事實所憑
    之非供述證據，並無證據證明係公務員違背法定程序所取得
    ，依刑事訴訟法第158條之4反面解釋，亦有證據能力。
貳、實體方面：
一、認定犯罪事實所憑證據及理由：
    訊據被告固坦承持鐵棍揮打告訴人黃瀚嶙，惟否認有何傷害
    之犯行，辯稱：其所持鐵棍係空心鋁製，應不致告訴人受有
    系爭傷害；且其係因遭告訴人推倒於石牆上及勒其脖子，致
    其眼睛微血管破裂，其始揮打告訴人，其無傷害之犯行云云
    。惟查：
　㈠告訴人於警詢及偵查中證稱：我發現被告所有廢棄廂型車違
    規停車，遂通報1999派員處理，案發當日員警便帶拖吊業者
    抵達現場，拖吊過程中被告拿行動電源敲我頭部，復持鐵棍
    毆打我，致我受有系爭傷害；我跟被告公務上常有接觸，故
    被告認為我找其麻煩；案發當日11時許，我到場協助員警進
    行拖吊業務，那其實是警察的職務，但因警察人力不足故請
    我幫忙；被告認為我們無故拖車，故不斷有推擠、拉扯等攻
    擊行為，我為阻止其靠近車輛有以身體阻擋，被告還拿行動
    電源、鐵棍攻擊我等語【見士林地檢110年度偵字第20568號
    卷（下稱偵卷）第13頁至第15頁、第41頁至第45頁】；證人
    即在場之解說員李慶祥亦於警詢中證稱：案發時因人力不足
    ，故我與告訴人共同到場協助，我負責幫忙將廂型車上之物
    品搬下車，拖吊過程中被告拿鐵棍毆打告訴人等語（見偵卷
    第18頁）明確。
　㈡次查告訴人於案發當日至臺北市立聯合醫院陽明院區（下稱
    陽明醫院）驗傷，經診斷受有系爭傷害，且其所受傷勢呈長
    條狀分布於右前臂乙節，有陽明醫院驗傷診斷證明書可證（
    見偵卷第33頁至第34頁）。又被告於告訴人告知其所有廂型
    車占用道路後，於影片時間5分47秒持行動電源毆打告訴人
    頭部，告訴人遂於影片時間5分49秒將被告壓制於路旁石牆
    上，被告因疼痛發出哀號；被告復持行動電源攻擊告訴人，
    遭告訴人制止；被告再於影片時間12分39秒持鐵棍，先朝地
    上、石牆上流浪狗揮舞並稱「走開」，復繼續揮舞鐵棍走動
    ，告訴人遂詢問被告為何拿鐵棍，被告即於影片時間12分52
    秒邊以鐵棍毆打告訴人右前手臂邊稱「趕狗」，告訴人則抓
    住鐵棍彎腰將被告壓制於木椅上等節，亦經本院勘驗員警手
    機錄影畫面無訛，並製有勘驗筆錄及附件在卷可稽（見本院
    卷㈡第36頁至第51頁、第55頁至第65頁），核與告訴人、證
    人李慶祥上開證述大致相符，且前揭診斷證明書所載告訴人
    傷勢部位及傷痕形狀亦與告訴人指訴遭被告持鐵棍毆擊部位
    一致，復與一般遭鐵棍毆打傷勢應呈長條狀乙節吻合，足徵
    告訴人及證人李慶祥證述告訴人遭被告毆打成傷等節應堪採
    信。被告辯稱其所持鐵棍係鋁製空心，告訴人所受傷害非其
    所致云云，核與客觀事證不符，顯係卸飾之詞，難以採信。
　㈢被告固辯稱其係因遭告訴人推倒於石牆上復遭告訴人勒頸始
    以鐵棍揮打告訴人云云。惟查：
　⒈按刑法第23條之正當防衛，係以對於現在不法之侵害，而出
    於防衛自己或他人權利之行為為要件。因之正當防衛，必對
    現在之不法侵害，始能成立，所謂現在，乃別於過去與將來
    而言，此為正當防衛行為之「時間性」要件。過去與現在，
    以侵害行為已否終了為準，將來與現在，則以侵害行為已否
    著手為斷，故若侵害已成過去，或預料有侵害而侵害行為尚
    屬未來，則其加害行為，自無成立正當防衛之可言（最高法
    院100年度台上字第4939號判決意旨參照）。準此，正當防
    衛必須對於現在不法之侵害始得為之，如侵害行為不具不法
    性或現在性，即無正當防衛可言。
　⒉查被告於案發時先以行動電源毆打告訴人頭部，告訴人始將
    被告壓制於石牆上乙節，已如㈡所述，足見告訴人係因無故
    遭被告持行動電源毆打始將被告壓制於石牆上，且過程中亦
    無主動攻擊被告之行為，堪信告訴人所為僅為制止被告繼續
    攻擊，自非不法侵害行為，依上說明，被告已無主張正當防
    衛之餘地。
　⒊況被告持鐵棍毆打告訴人時距其遭告訴人壓制已間隔6分鐘以
    上，亦如㈡所述，足見被告持鐵棍毆打告訴人時，告訴人之
    壓制行為業已結束，是被告所為顯非排除告訴人之壓制行為
    ，而係不滿廂型車遭拖吊及遭告訴人壓制所為之刻意攻擊，
    被告所為難認係出於防衛之意，而顯有攻擊、報復之傷害犯
    意存在，被告有傷害故意甚明。
　㈢綜上所述，被告前揭所辯，不足採信。本案事證明確，被告
    傷害犯行洵堪認定，應予依法論科。　
 二、論罪科刑：
  ㈠核被告所為，係犯刑法第277條第1項之傷害罪。被告持行動
    電源、鐵棍毆打告訴人頭部、手臂之行為，係於密接之時間
    及同一地點實施，並侵害同一法益，各行為之獨立性極為薄
    弱，且均係出於同一傷害告訴人之目的，依一般社會健全觀
    念，難以強行分別，應視為數個舉動之接續施行而屬接續犯
    ，應論以一罪。
　㈡被告為30年7月間出生，有其個人基本資料在卷可稽(見本院
    卷㈡第73頁) ，是被告於本案傷害行為時已滿80歲，爰依刑
    法第18條第3項規定減輕其刑。　
　㈢爰以行為人之責任為基礎，審酌被告僅因不滿其所有廂型車
    遭拖吊，竟率爾持行動電源、鐵棍毆擊告訴人頭部及手臂，
    致告訴人受有系爭傷害，其所為應予非難；復斟酌被告否認
    犯行之犯後態度，及自陳小學肄業之教育程度，已婚，育有
    4名子女，現無業而由子女撫養並領取老人年金每月新臺幣3
    ,000元之家庭經濟狀況（見本院卷㈡第97頁），暨檢察官、
    被告、告訴人代理人就科刑範圍之意見（見本院卷㈡第97頁
    至第98頁）等一切情狀，量處如主文所示之刑，並諭知易科
    罰金之折算標準，以資警惕。　
　㈣沒收：
　　按供犯罪所用、犯罪預備之物或犯罪所生之物，屬於犯罪行
    為人者，得沒收之；但有特別規定者，依其規定；宣告前二
    條之沒收或追徵，有過苛之虞、欠缺刑法上之重要性、犯罪
    所得價值低微，或為維持受宣告人生活條件之必要者，得不
    宣告或酌減之，刑法第38條第2項、第38條之2第2項分別定
    有明文。被告本案持以毆打告訴人之行動電源、鐵棍，為其
    犯罪工具，然上開物品未據扣案，且係一般生活用品、價值
    甚微，顯欠缺刑法上之重要性，依刑法第38條之2第2項規定
    不予宣告沒收。　　
據上論斷，應依刑事訴訟法第299條第1項前段，判決如主文。
本案經檢察官王碧霞提起公訴，檢察官林聰良、林在培、郭季青
到庭執行職務。　　
中　　華　　民　　國　　111 　年　　9 　　月　　29　　日
            刑事第一庭  審判長法  官  陳明偉
　　　　　　　　　            法  官  劉正祥       
　　　　　　　　　　          法  官  鍾  晴
以上正本證明與原本無異。
如不服本判決應於收受送達後20日內向本院提出上訴書狀，並應
敘述具體理由。其未敘述上訴理由者，應於上訴期間屆滿後20日
內向本院補提理由書（均須按他造當事人之人數附繕本）「切勿
逕送上級法院」。
因疫情而遲誤不變期間，得向法院聲請回復原狀。
                              書記官  李欣頻　　
中　　華　　民　　國　　111 　年　　9 　　月　　29　　日
中華民國刑法第277條
傷害人之身體或健康者，處5年以下有期徒刑、拘役或50萬元以
下罰金。
犯前項之罪，因而致人於死者，處無期徒刑或7年以上有期徒刑
；致重傷者，處3年以上10年以下有期徒刑。